臺灣士林地方法院刑事判決
111年度訴字第278號
公  訴  人  臺灣士林地方檢察署檢察官
被      告  林稚揚




選任辯護人  蔡雨辰律師（法扶律師）
上列被告因毒品危害防制條例案件，經檢察官提起公訴（110年
度偵字第16873號、第17745號），本院判決如下：
    主  文
林稚揚販賣第二級毒品，處有期徒刑貳年捌月。扣案之OPPO廠牌
行動電話壹支（含門號0000-000000號通話晶片卡壹枚）沒收。
　　犯 罪 事 實
一、林稚揚明知甲基安非他命為毒品危害防制條例所列管之第二
    級毒品，依法不得販賣，竟意圖營利，基於販賣第二級毒品
    甲基安非他命之犯意，於民國110年5月12日上午9時59分許
    ，以其所有之門號0000-000000號OPPO廠牌行動電話傳送簡
    訊予吳芷葳持用之門號0000-000000號行動電話連繫後，相
    約在吳芷葳、鐘淵安位於桃園市○○區○○○街000○0號8樓之住
    處，隨即於同日下午1時44分許，由林稚揚以新臺幣（下同
    ）2,000元之價格，在上址販賣並交付重量1公克之第二級毒
    品甲基安非他命予吳芷葳、鐘淵安。嗣後吳芷葳因其銀行帳
    戶內無存款，而未能轉帳予林稚揚，故林稚揚尚未實際取得
    該款項。
二、案經宜蘭縣警察局蘇澳分局報告臺灣士林地方檢察署檢察官
    偵查起訴。
    理  由
壹、證據能力部分：
　　本判決引用被告以外之人於審判外之陳述，業經檢察官、被
    告林稚揚及其辯護人於本院準備程序時均表示無意見，且同
    意作為證據（見本院111年度訴字第278號卷【下稱本院卷】
    第63至67頁），本院審酌該等證據作成之情況，核無違法取
    證或其他瑕疵，且與待證事實具有關聯性，認為以之作為證
    據為適當，依刑事訴訟法第159條之5規定，均有證據能力。
    其餘認定本案犯罪事實之非供述證據，查無違反法定程序取
    得之情，依刑事訴訟法第158條之4規定反面解釋，亦具有證
    據能力。
貳、實體部分：
一、本案認定犯罪事實所憑之證據及理由：　　
（一）上開犯罪事實，業據被告林稚揚於警詢、偵查、本院準備
      程序及審理時均坦承不諱（見臺灣士林地方檢察署110年
      度偵字第16873號卷【下稱偵16873卷】第19至22、117至1
      19頁；本院卷第62至63、113、119頁），核與證人吳芷葳
      、鐘淵安於警詢及偵查時證述之內容均大致相符（見臺灣
      士林地方檢察署110年度他字第1885號卷【下稱他卷】第1
      43至145、149至152、172至174、180至184頁），並有本
      院110年聲監字第145號、聲監續字第173號、聲監續字第2
      17號、聲監續字第291號通訊監察書、門號0000-000000號
      行動電話之通訊監察譯文、門號0000-000000號、門號000
      0-000000號、門號0000-000000號行動電話通聯調閱查詢
      單、證人鍾淵安、吳芷葳指認犯罪嫌疑人紀錄表各1份、
      本院110年聲搜字第544號搜索票、宜蘭縣政府警察局蘇澳
      分局搜索扣押筆錄及扣押物品目錄表、扣押物品清單各1
      份、扣案物照片2張、本院110年保管字第701號贓證物品
      保管單1份在卷可參（見臺灣士林地方檢察署110年度警聲
      搜字第589號卷【下稱聲搜卷】第24至31、33至83、85、1
      47、154至158頁；他卷第70、82、147、154頁；110年度
      偵字第17745號卷第126至129頁；本院110年度審訴字第93
      2號卷第33頁），足認被告之任意性自白與事實相符，堪
      以採信。
（二）又買賣毒品係我國所禁止之犯罪行為，此為國人所知悉，
      而我國查緝販賣毒品執法甚嚴，販賣第二級毒品之法定刑
      為10年以上有期徒刑之重刑，且毒品屬量微價高之物，販
      賣者皆有暴利可圖，茍非意圖販賣營利，一般人焉有可能
      甘冒重度刑責而販賣毒品？又販賣毒品既係違法行為，當
      非可公然為之，亦無公定價格，且容易分裝並增減份量，
      而每次買賣之價量，可能隨時依雙方關係深淺、資力、需
      求量及對行情之認知、來源是否充裕、查緝是否嚴謹、購
      買者被查獲時供述購買對象之可能風險之評估等情形，而
      異其標準，非可一概而論，除被告坦承犯行或價量俱臻明
      確外，委難察得實情，然販賣之人從價差、量差或品質差
      中牟利之方式雖異，其意圖營利之販賣行為則同一。經查
      ，被告自承本案係欲販賣毒品，且可將價金用以支付修理
      車子及坐計程車之費用等語（見偵16873卷第21頁），堪
      認被告本案所為販賣第二級毒品犯行，係為牟利而有營利
      意圖甚明。
（三）綜上，本案事證已臻明確，被告販賣第二級毒品之犯行堪
      以認定，應予依法論科。
二、論罪科刑：
（一）核被告所為，係犯毒品危害防制條例第4條第2項規定之販
      賣第二級毒品罪。被告就本案販賣第二級毒品甲基安非他
      命犯行，而持有第二級毒品甲基安非他命之低度行為，應
      為該販賣第二級毒品甲基安非他命之高度行為所吸收，不
      另論罪。　
（二）刑之減輕事由：
　　1.按犯第4條至第8條之罪於偵查及歷次審判中均自白者，減
      輕其刑，毒品危害防制條例第17條第2項定有明文。查被
      告就本案所示之販賣第二級毒品犯行，於警詢、偵查及本
      院審理時均坦認不諱，業如前述，爰依毒品危害防制條例
      第17條第2項規定減輕其刑。
　　2.次按犯第4條至第8條、第10條或第11條之罪，供出毒品來
      源，因而查獲其他正犯或共犯者，減輕或免除其刑，毒品
      危害防制條例第17條第1項亦有明文。查被告於警詢及本
      院準備程序雖均供稱本案第二級毒品之來源為翁世宏等語
      （見偵16873卷第21頁；本院卷第63頁），然經本院函詢
      宜蘭縣政府警察局蘇澳分局是否有因被告之供述因而查獲
      翁世宏，該局回覆略以：本分局偵辦犯嫌翁世宏販賣毒品
      案期間，犯嫌翁世宏於110年7月15日死亡，故本案無法續
      行偵辦等語，有宜蘭縣政府警察局蘇澳分局111年7月14日
      警澳偵字第1110010415號函1份在卷可稽（見本院卷第91
      頁），堪認本案並未因被告供述而查獲其他正犯或共犯甚
      明，當無從依毒品危害防制條例第17條第1項規定減輕其
      刑。
　　3.又刑之量定，為求個案裁判之妥當性，法律固賦予法院裁
      量權，但此項裁量權之行使，除應依刑法第57條規定，審
      酌行為人及其行為等一切情狀，為整體之評價，並應顧及
      比例原則與平等原則，使罪刑均衡，輕重得宜，以契合社
      會之法律感情。又刑法第59條規定犯罪之情狀可憫恕者，
      得酌量減輕其刑，其所謂「犯罪之情狀」，與同法第57條
      規定科刑時應審酌之一切情狀，並非有截然不同之領域，
      於裁判上酌減其刑時，應就犯罪一切情狀（包括第57條所
      列舉之10款事項），予以全盤考量，審酌其犯罪有無可憫
      恕之事由（即有無特殊之原因與環境，在客觀上足以引起
      一般同情，以及宣告法定低度刑，是否猶嫌過重等等），
      以為判斷（最高法院95年度台上字第6157號判決意旨參照
      ）。販賣第二級毒品罪之法定刑為「無期徒刑或10年以上
      有期徒刑，得併科新臺幣1500萬元以下罰金」，然同為販
      賣第二級毒品之人，其原因動機不一，犯罪情節未必盡同
      ，或有大盤毒梟者，亦有中、小盤之分，甚或僅止於吸毒
      者友儕間為求互通有無之有償轉讓者亦有之，其販賣行為
      所造成危害社會之程度自屬有異，法律科處此類犯罪，所
      設之法定最低本刑卻同為「10年以上有期徒刑」，不可謂
      不重，於此情形，倘依其情狀處以較輕之徒刑，即足以懲
      儆，並可達防衛社會之目的者，自非不可依客觀之犯行與
      主觀之惡性二者加以考量其情狀，是否有可憫恕之處，適
      用刑法第59條之規定酌量減輕其刑，期使個案裁判之量刑
      ，能斟酌至當，符合比例原則。經查，被告販賣第二級毒
      品甲基安非他命予吳芷葳、鐘淵安，固值非難，惟該次販
      賣對價為2,000元，重量僅有1公克，數量甚微，實未獲取
      重大利益，與販賣毒品謀取鉅額獲利之情形有別，所為無
      非吸毒同儕間賺取蠅頭小利之有償提供毒品行為，犯罪情
      節非得與大中盤毒梟等同並論，依其情節，縱依毒品危害
      防制條例第17條第2項規定減輕其刑後科以最低度刑，依
      社會一般觀念及法律情感仍嫌過重，其犯罪之情狀尚堪憫
      恕，爰就被告所犯本案販賣第二級毒品罪，依刑法第59條
      規定酌減其刑，並遞減輕之。
（三）科刑：
　　　爰以行為人責任為基礎，並審酌甲基安非他命係列管毒品
      ，具有高度成癮性，戕害國人身心健康、危害社會秩序至
      鉅，向為國法所厲禁，被告無視國家杜絕毒品犯罪之禁令
      ，恣意販售營利，法治觀念薄弱，行為偏差，應嚴予非難
      ，惟考量其販賣之第二級毒品甲基安非他命重量非鉅，金
      額不高，又尚未收到款項，且其於犯後始終坦承犯行，顯
      見其尚有悔意，犯後態度尚佳，兼衡其犯罪之動機、目的
      、手段等情節，暨其於本院審理時自陳國中畢業之教育程
      度，現擔任園藝工，月薪約3萬元，與母親、弟妹同住，
      離婚，有1個女兒歸前妻扶養，現需扶養母親之家庭生活
      與經濟狀況（見本院卷第119頁）等一切情狀，量處如主
      文所示之刑。
三、沒收部分:
（一）被告販賣甲基安非他命所持門號0000-000000號OPPO廠牌
      行動電話1支（含該門號通話晶片卡1枚），現扣案中，為
      被告所有，並係被告本案販賣第二級毒品犯罪使用之物，
      此據被告坦認在卷（見本院卷第63、119頁），且有卷附
      通訊監察譯文可佐（見聲搜卷第31至83頁），自應依毒品
      危害防制條例第19條第1項規定宣告沒收。
（二）至本案被告販賣第二級毒品甲基安非他命約定之價金2,00
      0元部分，因被告並未實際取得該款項，業如前述，爰不
      予宣告沒收或追徵。　　　
（三）又被告遭警查獲時另扣押之第一級毒品海洛因2包乙節，
      有宜蘭縣政府警察局蘇澳分局搜索扣押筆錄、扣押物品目
      錄表1份（見聲搜卷第148至152頁），惟此部分與被告本
      案販賣第二級毒品犯行無涉，且起訴書亦未就此部分聲請
      沒收銷燬之，故此部分亦不予以宣告沒收銷燬之，附此敘
      明。　　　
據上論斷，應依刑事訴訟法第299條第1項前段，毒品危害防制條
例第4條第2項、第17條第2項、第19條第1項，刑法第11條、第59
條，判決如主文。
本案經檢察官許梨雯提起公訴，檢察官張嘉婷到庭執行職務。
中　　華　　民　　國　　111 　年　　8 　　月　　25　　日
                  刑事第三庭  審判長法  官  蕭文學
                                    法  官  林正忠
                                    法  官  葛名翔
以上正本證明與原本無異。
如不服本判決應於收受送達後20日內向本院提出上訴書狀，並應
敘述具體理由。其未敘述上訴理由者，應於上訴期間屆滿後20 
日內向本院補提理由書 (均須按他造當事人之人數附繕本 )「切
勿逕送上級法院」。
                                    書記官  曾韻蒔
中　　華　　民　　國　　111 　年　　8 　　月　　25　　日
附錄本案論罪科刑法條：
毒品危害防制條例第4條：
製造、運輸、販賣第一級毒品者，處死刑或無期徒刑；處無期徒
刑者，得併科新臺幣3千萬元以下罰金。
製造、運輸、販賣第二級毒品者，處無期徒刑或10年以上有期徒
刑，得併科新臺幣1千5百萬元以下罰金。
製造、運輸、販賣第三級毒品者，處7年以上有期徒刑，得併科
新臺幣1千萬元以下罰金。
製造、運輸、販賣第四級毒品者，處5年以上12年以下有期徒刑
，得併科新臺幣5百萬元以下罰金。
製造、運輸、販賣專供製造或施用毒品之器具者，處1年以上7年
以下有期徒刑，得併科新臺幣1百50萬元以下罰金。
前五項之未遂犯罰之。